【裁判字號】    99,聲判,81
【裁判日期】    990910
【裁判案由】    聲請交付審判
【裁判全文】
臺灣板橋地方法院刑事裁定              99年度聲判字第81號
聲  請  人  乙○○
代  理  人  李長彥律師
被      告  甲○○
上列聲請人因被告偽造文書案件，不服臺灣高等法院檢察署檢察
長於中華民國99年7 月23日以99年度上聲議字第5398號駁回聲請
再議之處分（原不起訴處分案號：臺灣板橋地方法院檢察署99年
度偵字第13900 號），聲請交付審判，本院裁定如下：
    主  文
聲請駁回。
    理  由
一、聲請交付審判意旨略以：如附件聲請交付審判狀影本所載。
二、按告訴人不服上級法院檢察署檢察長或檢察總長認再議為無
    理由而駁回之處分者，得於接受處分書後10日內委任律師提
    出理由狀，向該管第一審法院聲請交付審判；法院認為交付
    審判之聲請不合法或無理由者，應駁回之；刑事訴訟法第25
    8 條之1 、第258 條之3 第2 項前段分別定有明文。次按交
    付審判制度，係對於檢察官不起訴或緩起訴裁量權制衡之一
    種外部監督機制，法院僅就檢察官所為不起訴或緩起訴之處
    分是否正確加以審查，以防止檢察機關濫權，依此立法精神
    ，法院就聲請交付審判案件之審查，所謂「得為必要之調查
    」，其調查證據之範圍，應以偵查中曾顯現之證據為限，不
    可就告訴人新提出之證據再為調查，亦不可蒐集偵查卷外之
    證據，否則將與刑事訴訟法第260 條之再行起訴規定混淆不
    清，亦將使法院僭越檢察官之職權，而回復「糾問制度」；
    另法院裁定交付審判，即如同檢察官提起公訴使案件進入審
    判程序，是法院裁定交付審判之前提，必須偵查卷內所存證
    據已符合刑事訴訟法第251 條第1 項所定「足認被告有犯罪
    嫌疑，應提起公訴」之情形，亦即該案件已經跨越起訴門檻
    ，否則，縱令法院對於檢察官所認定之基礎事實有不同之判
    斷，但如該案件仍須另行蒐證偵查始能判斷應否交付審判者
    ，因交付審判審查制度並無如同再議救濟制度得為發回原檢
    察官續行偵查之設計，法院仍應依同法第258 條之3 第2 項
    前段規定以其聲請無理由而裁定駁回之（臺灣高等法院91年
    4 月25日第1 次刑事庭庭長法律問題研究會議決議意旨參照
    ）。
三、經查：
  (一)本件聲請人告訴被告偽造文書案件，原經臺灣板橋地方法院
    檢察署99年度偵字第13900 號為不起訴處分在案，嗣聲請人
    不服聲請再議，再經臺灣高等法院檢察署檢察長以99年度上
    聲議字第5398號駁回其再議之聲請，聲請人於接受處分書後
    10日內，委任律師提出理由狀，向該管第一審之本院聲請交
    付審判等節，業經本院依職權調取上揭偵查卷宗核閱暨核對
    本件聲請交付審判狀查明無訛，合先敘明。
  (二)聲請意旨雖指摘原不起訴處分意旨認「告訴人經合法傳喚並
    未到庭，僅委請告訴人代理人到庭，是其指訴內容是否屬實
    ，尚有疑問」一節，乃與刑事訴訟法所定之訴訟權內涵不符
    ，且承辦檢察官嗣後未再傳喚聲請人（即告訴人）到庭作證
    ，即逕依被告單方辯駁為作調查基礎，亦有不當云云；惟本
    院核閱本案偵查全部卷證及原不起訴書分書暨駁回再議聲請
    處分書後，認本案檢察官係以本院法庭大樓監視錄影內容所
    顯示之客觀情狀作為判斷依據，並非以上開聲請人經合法傳
    喚未到庭之情形為論據，更非以被告單方辯解為調查基礎，
    且檢察官衡酌本案全部情狀，認卷存事證已足資形成心證，
    故未再度傳喚聲請人到庭作證，亦無明顯失出之情形，是聲
    請人此部分所指，尚難認為有理由，無從憑以遽認原處分有
    何違誤或不當之處。
  (三)聲請意旨雖指摘聲請人於系爭當日（即民國98年4 月23日，
    下同）確實有服值庭勤務，並無被告於簽呈中所記載之「擅
    離職守」之情形，且該簽呈報告極度不完整又斷章取義，相
    關事件銜接的說明亦未臻完備，而本院法警值庭內容種類繁
    多，外人不甚瞭解，非可僅由監視錄影畫面所呈現之表相加
    以判定，就此而言，應有依聲請人之聲請傳喚聲請人本人及
    證人廖慶發（斯時與聲請人同服上開勤務之本院法警）到庭
    作證或對質之必要，俾重新調查暨審認本案事實云云；惟系
    爭當日聲請人係與本院另名法警廖慶發負責第十六法庭（位
    於本院法庭大樓5 樓）之值庭勤務，該法庭於當日上午9 時
    50分許開始庭訊，聲請人於9 時51分、10時16分許，先後將
    在押人犯提解至該法庭，由另名值勤法警廖慶發戒護開庭，
    嗣於10時36分許、10時40分許，聲請人先後進出該法庭確認
    是否庭畢，迄10時40分許，該法庭之法官及檢察官暫時休庭
    離開法庭，迨10時48分許，法官及檢察官再度進入該法庭開
    庭，迄11時8 分許庭期全部結束，其間，聲請人於10時55分
    許，帶同一名女子至本院第七法庭外等候區（位於本院法庭
    大樓2 樓），迄11時7 分許，聲請人與該名女子一同離去，
    迨11時17分許，聲請人又至第七法庭外等情，業經本院法警
    長即被告及負責監督法警勤務之書記長官共同查證無訛，有
    簽呈影本1 份附卷可稽，並與本案檢察官督同檢察事務官勘
    驗本院法庭外監視錄影光碟之結果相符，有勘驗筆錄1 份在
    卷可查，且聲請人於系爭當日上午10時20分即已離勤休息，
    甚至前往另棟大樓如廁等情，亦據其於提起本件告訴時具狀
    自陳在卷，綜上，堪認聲請人當時確有逕自離開位於本院法
    庭大樓5 樓之第十六法庭，而下樓至同大樓3 樓之第七法庭
    ，甚至前往另棟大樓之行為，斯時第十六法庭之庭期既未全
    部結束，聲請人此等舉動自屬「擅離職守」無訛，則職司綜
    理本院法警勤務之被告（法警長）於其職務上製作之上開簽
    呈報告中記載聲請人有「擅離職守」行為，即難認有何登載
    不實事項於公文書之情事；又聲請人於告訴狀內雖指稱當時
    伊與同仁廖慶發之勤務分配，係廖慶發負責維持開庭時之法
    庭秩序，伊負責在押人犯之提解，嗣係廖慶發證實庭期已結
    束，伊始離勤休息云云，惟系爭當日上午係由聲請人與另名
    法警廖慶發共同負責本院第十六法庭之值庭勤務一節，業據
    聲請人陳明在卷，並有上開簽呈（含被告所記載之內文及本
    院書記官長所簽註之意見）附卷可稽，則聲請人與廖慶發自
    應共同負責該項值庭勤務，縱令彼等2 人間另有細項分工，
    仍應相互支援，隨時注意處理各種突發狀況，殊不得僅因內
    部分工事項已完結，即可逕自卸免應由2 人共同負責之值庭
    勤務，是聲請人所指「其僅負責在押人犯之提解」一節，自
    不足取，又本院第十六法庭於系爭當日上午之庭期，總計有
    9 件刑事案件須進行準備程序或審判程序，於10時20分之後
    ，尚有3 件刑事案件依序預定於10時30分、10時40分、11
    時0 分開始庭訊，有本院依職權調取之本院第十六法庭98年
    4 月23日上午庭期清單1 紙在卷可佐，而本院法庭大樓每法
    庭外均有公告張貼當日庭期之各案件庭訊時間，各樓層之報
    到處亦備有各案件之報到單，均可供各法庭值庭法警查明是
    否各該法庭之庭期是否確已全部結束，則聲請人指稱「因廖
    慶發證實庭期已結束始離勤休息」一節，尤不足取。從而，
    本案原偵查檢察官綜核上情，認被告並無涉及公務員登載不
    實罪嫌，且因事證已甚明確，而未再傳喚聲請人本人及廖慶
    發到庭作證，當屬合理之偵查作為，其因而為不起訴處分暨
    臺灣高等法院檢察署檢察長據以駁回聲請人之再議聲請，均
    難認有何違誤或不當之處，亦難認本件已跨越起訴門檻而達
    於「足認被告有犯罪嫌疑，應提起公訴」之程度。
  (四)綜上所述，本件聲請交付審判雖合乎刑事訴訟法所定之程序
    規定，惟原偵查、再議機關依偵查所得證據認被告犯罪嫌疑
    不足，而先後為不起訴處分及再議駁回處分，核無不合；聲
    請人猶執陳詞，指摘原不起訴處分及駁回再議等處分為不當
    ，其聲請交付審判，非有理由，應予駁回。
據上論斷，應依刑事訴訟法第258 條之3 第2 項前段，裁定如主
文。
中    華    民    國      99    年    9   月    10    日
              刑事第二庭  審判長法  官  王屏夏
                                法  官  黎錦福
                                法  官  曹惠玲
以上正本證明與原本無異。
本件不得抗告。
                                書記官  林進煌
中    華    民    國    99    年    9     月    10    日

司法院資訊處製作；財團法人民間司法改革基金會備份。
